【裁判字號】    99,非抗,90
【裁判日期】    990628
【裁判案由】    聲請出賣給付物
【裁判全文】
臺灣高等法院民事裁定                  99年度非抗字第90號
再抗告人    旭眾資訊股份有限公司
法定代理人  甲○○
代  理  人  黃照律師
相  對  人  建達國際股份有限公司
法定代理人  乙○○
再抗告人因與建達國際股份有限公司間聲請出賣給付物事件，對
於中華民國99年4月30日臺灣新竹地方法院99年度抗更字第1號所
為裁定，提起再抗告，本院裁定如下：
    主  文
原裁定廢棄，應由原法院更為裁定。
    理  由
一、按清償提存之目的在消滅債務，其性質與向債權人或其他有
    受領權人為清償無異，則清償人於提存時自應依債務本旨為
    之，如其以他種給付代原定之給付，即應得債權人之承諾，
    或符合法定要件，否則即難認得發生債務消滅之效力。次按
    「債權人受領遲延，或不能確知孰為債權人而難為給付者，
    清償人得將其給付物，為債權人提存之」、「給付物不適於
    提存，或有毀損滅失之虞，或提存需費過鉅者，清償人得聲
    請清償地之法院拍賣，而提存其價金」、「前條給付物有市
    價者，該管法院得許可清償人照市價出賣，而提存其價金」
    ，民法第326條、第331條、第332條分別定有明文。同法第
    331條立法理由載「查民律草案第四百五十七條理由謂清償
    標的物，不宜於提存，或其物有滅失毀損之虞，或保存其物
    費用過鉅者，宜變通辦理，依規定拍賣提存價金辦法，以保
    護當事人之利益。」；而第332條立法理由亦載「謹按凡給
    付物之不適於提存，或有毀損滅失之虞，或提存需費過鉅者
    ，如有市價，應許清償人按照市價出賣，而提存其價金，以
    省拍賣之手續，而期實際上之便利。此本條所由設也」，是
    第332條規定明顯係清償標的物有不適於提存等狀況，為節
    省「拍賣」之程序之勞費與不便而設。清償人依民法第332
    條「提存價金」既係以他種給付代替原定之給付，其與原物
    提存相較，是否符合債務本旨，關乎提存是否得發生債務消
    滅之效力，該管法院於裁定許可清償人照市價出賣前，倘未
    就此調查審認之，若「提存價金」不能代替原定之給付，將
    徒增清償人與債權人之爭議，殊難謂符立法目的。
二、本件再抗告意旨略以；原法院裁定准許相對人依照市價出賣
    並提存其價金，無非依相對人主張：抗告人於民國94年11月
    間向其訂購精英品牌A907筆記型電腦79台（下稱系爭給付物
    ）尚未交付，因筆記型電腦為科技產品，價值下跌快速，且
    兩造另案訴訟期間，抗告人均不願受領給付物，致其無法完
    成給付。雖經其於98年6月11日以存證信函催告，速依買賣
    契約履行權利義務，抗告人亦未回應，因該批電腦不適於提
    存，並有市價，爰依民法第332條規定，聲請法院准予將系
    爭給付物照市價出賣，並提存其價金云云。惟系爭A907筆記
    型電腦因故障，經兩造合意退貨，由相對人派車取回。相對
    人既未證明係與何人合意維修、何時通知送回；且系爭給付
    物為科技產品，價值下跌快速，其於收回後三年，方於98年
    6月11日函告知事因，實已違反商業誠信。相對人聲請於法
    無據等語。
三、相對人主張雖據提出臺灣臺北地方法院95年店簡字第2695號
    宣示判決筆錄、97年度簡上字第86號民事判決，最高法院裁
    定各1件、98年6月11日存證信函、訂購單各1紙為論據（原
    法院聲字卷第9-20頁，原法院抗更字卷第12-13頁）。惟按
    提存物以金錢、有價證券或其他動產為限。提存物不適於提
    存，或有毀損滅失之虞，或提存需費過鉅者，提存所得不准
    許其提存。提存法第六條定有明文。又提存物為金錢、有價
    證券或貴重物品者，應交由地方法院所在地代理國庫之銀行
    保管之；其餘物品，地方法院院長得指定商會、銀行、倉庫
    或其他適當之處所保管之，同法第七條亦有明文。再者，提
    存法施行細則第24條第2、3項亦規定：給付物有民法第331
    條規定之情形，而清償人不聲請法院拍賣，逕向提存所聲請
    提存時，提存所得依本法第6條第2項規定不准許其提存。本
    法第6條第2項所謂給付物不適於提存，包括無適當場所保管
    提存物之情形。提存物是否適於提存有疑義而有必要時，提
    存所得依提存人之聲請委請保管機構及專家鑑定其是否無危
    險性，且適於提存，作成紀錄，其無危險性且適於提存者，
    當場會同密封，於封縫處簽名、蓋章原封交存，其費用由提
    存人支付。是以，清償標的物是否不適於提存，並非無從依
    一定程序審認之。查系爭給付物即精英品牌A907筆記型電腦
    ，雖市場價值起落迅速，但非易於腐敗，亦非不能指定相當
    場所保管之，原法院認為該批電腦不適於提存、提存費用過
    鉅，未據說明其所憑之依據，已嫌無稽。又相對人提出訂購
    單固載「精英品NB、A907（含wm xp home）數量70台」，其
    擬清償標的物似為種類之債；惟相對人另提出前揭97年度簡
    上字第86號民事判決亦載明：相對人就訂購之88台電腦已全
    數送交抗告人指定之場所，由抗告人員工簽收，有簽收單可
    稽，嗣抗告人因發現其中80台有無法正常開啟之瑕疵，相對
    人主張係依契約第5條（依該條約定若瑕疵得無條件更換之
    ）、第7條取回維修，相對人嗣曾通知已處理完畢等情，相
    對人所擬清償標的物似為特定之物，而其於98年6月11日以
    存證信函催告意旨亦未敘明，則其擬給付之物，究係種類之
    債或為已特定之物，關乎相對人「提存價金」是否得發生債
    務消滅之效力，原法院未令相對人釋明其給付物為何，並說
    明其認定之憑據，遽予裁定准許，亦有未合。抗告法院維持
    原裁定，駁回抗告，於法尚有未合。再抗告論旨，指摘抗告
    法院裁定不當，聲明廢棄，非無理由。應予廢棄，發回原法
    院另為適法處理。
四、據上論結，本件再抗告為有理由，依非訟事件法第46條、民
    事訴訟法第495條之1第2項，第477條，裁定如主文。
中    華    民    國    99    年    6    月    28    日
                  民事第十庭
                        審判長法  官  黃豐澤
                              法  官  林麗玲
                              法  官  吳謀焰
正本係照原本作成。
不得抗告。
中    華    民    國    99    年    6     月    28    日
                              書記官  鄭淑昀

司法院資訊處製作；財團法人民間司法改革基金會備份。
